【裁判字號】    98,訴,543
【裁判日期】    980812
【裁判案由】    毒品危害防制條例
【裁判全文】
臺灣高雄地方法院刑事判決               98年度訴字第543號
公  訴  人  臺灣高雄地方法院檢察署檢察官
被      告  乙○○
                    （現另案在臺灣高雄第二監獄執行中）
選任辯護人  法律扶助張永昌律師
被      告  甲○○
選任辯護人  法律扶助張清富律師
被      告  戊○○
                    （現另案在臺灣高雄第二監獄執行中）
選任辯護人  法律扶助陳慧錚律師
被      告  丙○○
選任辯護人  法律扶助施吉安律師
上列被告因違反毒品危害防制條例案件，經檢察官提起公訴（97
年度偵字第35264 號），本院判決如下：
    主  文
乙○○轉讓第一級毒品，累犯，處有期徒刑壹年貳月。扣案之大
同牌行動電話壹支及門號0000000000號SIM 卡壹枚，均沒收。
甲○○販賣第二級毒品，處有期徒刑柒年貳月。扣案之門號0000
000000號行動電話壹支（含SIM 卡壹枚），沒收。未扣案之販賣
第二級毒品所得新臺幣參仟伍佰元沒收，如全部或一部不能沒收
時，以其財產抵償之；又販賣第二級毒品，未遂，處有期徒刑參
年捌月。扣案之門號0000000000號行動電話壹支（含SIM 卡壹枚
），沒收。應執行有期徒刑拾年。扣案之門號0000000000號行動
電話壹支（含SIM 卡壹枚），沒收。未扣案之販賣第二級毒品所
得新臺幣參仟伍佰元沒收，如全部或一部不能沒收時，以其財產
抵償之。
戊○○販賣第二級毒品，累犯，處有期徒刑柒年肆月。扣案之MO
TO牌行動電話壹支及門號0000000000號SIM 卡壹枚，均沒收。未
扣案之販賣第二級毒品所得新臺幣伍佰元沒收，如全部或一部不
能沒收時，以其財產抵償之。
丙○○販賣第一級毒品，處有期徒刑拾伍年貳月。扣案之門號00
00000000號行動電話壹支（含SIM 卡壹枚），沒收。未扣案之販
賣第一級毒品所得新臺幣貳仟元沒收，如全部或一部不能沒收時
，以其財產抵償之。
    事  實
一、乙○○前因煙毒等案件，先後經臺灣高等法院高雄分院（下
    稱高雄高分院）以82年度上訴字第2038號判處有期徒刑4 年
    、本院以82年度訴字第3646號判處有期徒刑6 月，並經本院
    裁定應執行有期徒刑4 年1 月確定；又因煙毒案件，經本院
    以83年度訴字第65號判處有期徒刑3 年5 月確定，上開案件
    接續執行，於民國85年6 月1 日假釋並付保護管束。又於假
    釋期間，因煙毒案件，經高雄高分院以86年度上訴字第2347
    號判處有期徒刑3 年2 月確定，經與前開假釋撤銷之殘刑接
    續執行，於91年4 月19日假釋出監並付保護管束。其於假釋
    期間，復因施用毒品案件，經本院以92年度毒聲字第615 號
    裁定送觀察、勒戒，再經本院以92年度毒聲字第2307號裁定
    令入戒治處所施以強制戒治，於92年11月21日裁定停止戒治
    並付保護管束，93年2 月21日因保護管束期滿執行完畢，並
    由臺灣高雄地方法院檢察署檢察官以93年度戒毒偵字第739
    號為不起訴處分確定，嗣又撤銷前開假釋執行殘刑，再經裁
    定減刑後，於96年7 月16日因減刑執行完畢出監。詎猶不知
    悔改，明知海洛因係毒品危害防制條例第2 條第2 項第1 款
    所列之第一級毒品，不得轉讓或持有，竟基於轉讓第一級毒
    品之犯意，於97年12月14日下午1 時39分許，接獲己○○以
    0000000000門號撥打其所有之門號0000000000行動電話向其
    借款新臺幣（下同）450 元後，即與己○○在其高雄縣鳳山
    市○○路○ 段135 號4 樓住處見面，除借款450 元並無償提
    供第一級毒品海洛因少許（尚未達加重其刑之標準）與己○○施用。嗣於97年12月28日下午3 時10分許，在上開住處為
    警查獲，並扣得上開門號0000000000號之大同牌行動電話1
    支（含SIM 卡1 枚）、海洛因5 小包（合計淨重1.72公克，
    起訴書誤載為2.72公克）、已使用之空夾鏈袋6 只、空夾鏈
    袋2 包、鏟子1 支及CHT 廠牌行動電話1 支 (含SIM 卡1 枚
    ）等物品。
二、甲○○明知甲基安非他命係毒品危害防制條例第2 條第2 項
    第2 款所列之第二級毒品，不得非法持有、販賣，竟仍意圖
    營利，基於販賣第二級毒品甲基安非他命之犯意，分別為下
    列行為：(一)、於97年11月7 日晚上11時8 分許，經辛○○以
    0000000000行動電話撥打其所有門號0000000000號行動電話
    ，表明欲向其購買甲基安非他命後，遂約定在高雄市○○區
    ○○路附近見面，由甲○○販賣價值3,500 元之甲基安非他
    命1 包與辛○○，並向辛○○收取3,500 元之價金。(二)、於
    97年11月14日上午11時36分許，經辛○○以上開行動電話撥
    打甲○○之0000000000號行動電話，表明欲向其購買價值3,
    500 元之甲基安非他命後，遂約定在高雄市○○區○○路之
    「好樂迪KTV 」前見面，惟因甲○○未向上游購得甲基安非
    他命，無法售與辛○○而未遂。嗣於97年12月28日下午3 時
    50分許，為警於同案被告丁○○（有本院另行審結）位於高
    雄縣鳳山市○○街48巷11號2 樓查獲，並扣得上開00000000
    00號行動電話1 支（含SIM 卡1 枚），始悉上情。
三、戊○○前因施用第一、二級毒品，先後經本院以94年度訴字
    第4441號判處有期徒刑10月、6 月，應執行有期徒刑1 年2
    月，及以95年度訴字第3884號判處有期徒刑1 年、8 月，應
    直行有期徒刑1 年6 月，復經本院以96年度聲減字第5833號
    裁定分別減刑為有期徒刑5 月、3 月、6 月、4 月，應執行
    有期徒刑9 月確定，於97年3 月22日縮刑期滿執行完畢。詎
    猶不知悔改，明知甲基安非他命係毒品危害防制條例第2 條
    第2 項第2 款所列之第二級毒品，不得非法持有、販賣，竟
    仍意圖營利，基於販賣第二級毒品甲基安非他命之犯意，於
    97年8 月17日晚上7 時44分許，經壬○○以門號0000000000
    號行動電話，撥打其所有門號0000000000號行動電話，表示
    欲向其購買價值500 元之甲基安非他命後，遂約定在高雄市
    小港區○○路與德仁路交叉口附近大樓前見面，由戊○○販
    賣價值500 元之甲基安非他命1 包與壬○○，並向壬○○收
    取500 元之價金。嗣於97年12月28日下午5 時35分許，在高
    雄巿三民區○○○路與中華三路口為警查獲，並扣得MOTO牌
    行動電話1 支及門號0000000000號SIM 卡1 枚及其他門號SI
    M 卡2 枚，始悉上情。
四、丙○○明知海洛因係毒品危害防制條例第2 條第2 項第1 款
    所列之第一級毒品，不得非法持有、販賣，竟仍意圖營利，
    基於販賣第一級毒品海洛因之犯意，於97年11月7 日下午6
    時37分許，在高雄縣鳳山市○○路與中正路口，販賣價值2,
    000 元價之海洛因1 包與癸○○，並向癸○○收取2,000 元
    之價金。嗣因癸○○購得上開海洛因後與友人一同施用後，
    對上開毒品效果不滿意，而於同日晚上7 時7 分許，以門號
    0000000000行動電話，撥打丙○○所有門號0000000000行動
    電話要求退貨，丙○○遂退還現金500 元並補償少量海洛因
    與癸○○。嗣於97年12月28日下午4 時許，在高雄縣鳳山市
    ○○路306 號前為警執行拘提查獲，扣得上開門號00000000
    00行動電話1 支（含SIM 卡1 枚），並經其同意在高雄縣鳳
    山市○○○路86號麗都大旅社306 號房扣得甲基安非他命1
    包（驗後淨重0.006 公克）及吸食器1 組，始悉上情。
五、案經高雄市政府警察局左營分局報告臺灣高雄地方法院檢察
    署檢察官偵查起訴。
    理  由
壹、證據能力方面
一、按被告以外之人於偵查中向檢察官所為陳述，除顯有不可信
    之情況者外，得為證據，刑事訴訟法第159 條之1 第2項 定
    有明文。偵查中對被告以外之人所為之偵查筆錄，性質上係
    屬傳聞證據。惟現階段刑事訴訟法規定檢察官代表國家偵查
    犯罪、實施公訴，依法其有訊問被告之權，證人且須具結，
    而實務運作時，檢察官偵查中向被告以外之人所取得之陳述
    ，原則上均能遵守法律規定，不致違法取供，其可信度極高
    ，職是，本件證人己○○、辛○○、癸○○、壬○○於偵查
    中檢察官均以證人身分予以訊問，並經依法具結在卷，並無
    證據顯示檢察官在偵查時有不法取供之情形，亦查無證據顯
    示有顯不可信之情況，又被告甲○○及其辯護人雖認證人辛○○於偵查中之證述，未經被告對質、詰問，不具證據能力
    ，惟其於本院審理時到庭結證，而經被告甲○○對質、詰問
    ，被告之對質、詰問權業已獲充分保障。是揆諸前揭說明，
    上開證人於偵查中之證述，均具有證據能力。
二、次按被告以外之人於檢察事務官、司法警察官或司法警察調
    查中所為之陳述，與審判中不符時，其先前之陳述具有較可
    信之特別情況，且為證明犯罪事實存否所必要者，得為證據
    ，刑事訴訟法第159 條之2 定有明文。本件證人壬○○於警
    詢時證稱：97年8 月17日晚上7 時44分11秒的通聯監察譯文
    內容，是伊要向戊○○購買500 元安非他命，因綽號「阿毛
    」的男子叫伊幫他向戊○○拿安非他命，伊便使用00000000
    00號行動電話撥打戊○○0000000000號行動電話，伊與「阿
    毛」騎機車一停前往高雄市○○區○○路與德仁路口一棟大
    樓前，伊親眼見到戊○○拿1 小包用夾鏈袋裝的白色粉末狀
    的東西交給「阿毛」，「阿毛」並交付500 元現金給戊○○
    ，交易完成後伊2 人就騎機車離開等語（見偵一卷第293 至
    295 頁），惟其於本院審理時改口證稱：伊在97年8 月17日
    晚上7 時44分打電話給戊○○，請他幫伊拿500 元甲基安非
    他命，當天伊有去，但戊○○沒有拿到毒品，伊也沒有給戊○○錢，伊忘記那天「阿毛」有沒有去等語（見本院卷二第
    172 至175 頁），嗣經檢察官就此詰問，又改稱：當天到達
    中安路之後發生的事情伊就比較沒有印象，不能確定戊○○
    有無拿毒品給伊等語（見本院卷二第175 頁），本院訊問時
    又另證稱：97年8 月17日當天伊有帶500 元過去，但沒有給
    戊○○錢，也沒拿到東西等語（見本院卷二第179 至180 頁
    ），而與警詢時陳述有別。然證人壬○○於本院審理時業已
    證述：警詢時警察並未對伊施以強暴、脅迫、或教伊如何陳
    述等語明確（見本院卷二第174 頁），足見警詢時並無致使
    其為非任意性陳述之情形，且其警詢筆錄內容，亦經其閱覽
    後簽名、捺印，表示無訛，參以證人壬○○於警詢所為之證
    述，係於甫被查獲後所製作，其等當時尚無充足之時間思考
    其陳述與其本人、被告間之利害關係，復經隔離，尚未聽聞
    被告關於本案之辯解，其陳述自較無機會受到不當之汙染，
    可信度甚高，又其為被告戊○○販售毒品之對象，其證詞自
    為證明被告戊○○販毒犯行存否所必要，依上開說明，其於
    警詢之證述即具有特別可信之情況，而得為證據。
三、再按被告以外之人於審判外之陳述，雖不符刑事訴訟法第15
    9 條之1 至第159 條之4 之規定，而經當事人於審判程序同
    意作為證據，法院審酌該言詞陳述或書面陳述作成時之情況
    ，認為適當者，亦得為證據；又當事人、代理人或辯護人於
    法院調查證據時，知有第159 條第1 項不得為證據之情形，
    而未於言詞辯論終結前聲明異議者，視為有前項之同意，刑
    事訴訟法第159 條第1 項、第159 條之5 分別定有明文。查
    本件證人辛○○、癸○○於警詢時所為陳述，核屬被告以外
    之人於審判外之陳述，且上開證人業已於本院審理時到庭具
    結作證，亦無引用其等於警詢時所為陳述之必要，被告甲○○及辯護人既否認證人辛○○警詢陳述之證據能力，被告丙○○及辯護人既否認證人癸○○警詢陳述之證據能力，依上
    開說明，自不得作為證據。至本案判決就被告乙○○、甲○○、戊○○、丙○○等4 人所引用其他各項證據（含傳聞證
    據、非傳聞證據及符合法定傳聞法則例外之證據）之證據能
    力，檢察官、被告4 人及其等之辯護人於本院審判程序時，
    均表示無意見，並同意引為證據，且於本院言詞辯論終結前
    ，對於卷附具有傳聞證據性質之證據，既均已知其情，卻未
    聲明異議，本院認該具有傳聞證據性質之證據，亦無任何違
    法取證之不適當情形，以之作為證據使用係屬適當，自均具
    有證據能力。
四、通訊監聽（錄）本質上係搜索扣押之延伸，其取得證據之證
    據能力有無，厥以監聽（錄）之「合法性」作決定。此種監
    聽（錄）取得之證據，雖具有「審判外陳述」之外觀，但並
    不適用供述證據之傳聞排除法則。監聽（錄）取得之證據，
    合法取得之證據所須檢驗者，為證據之「同一性」及「真實
    性」。詳言之，監聽（錄）取得之錄音須與監聽內容一致、
    錄音之譯文須與取得之錄音一致，始符合證據「同一性」之
    要求，又錄音譯文之解讀，須符合原來對話人之意思，始符
    合證據「真實性」之要求，而具備足夠證明力。此種證據因
    係機械操作形成，「同一性」係檢驗機械性能與操作技術，
    「真實性」則係檢驗譯作者之聽寫與理解能力，與傳聞證據
    之檢驗原理，迥不相同，亦即通訊監察之錄音，係利用科技
    產物取得之證據，與供述證據性質不同，是否具備證據能力
    ，端以證據取得是否合法性為定，不適用傳聞排除法則。若
    取得證據之機械性能與操作技術無虞，錄音內容之同一性即
    不成問題，又翻譯者之聽覺及語言之理解若不成問題，譯文
    與錄音之同一性，即無可非議（最高法院97年台上字第3936
    號、3872號判決意旨參照）。本件卷附監聽譯文係經本院核
    發通訊監察書，有本院97年聲監字第2318、2066、1592、19
    65、2219、2392、2637、2634號通訊監察書暨附件影本各1
    份可憑，故均係合法之通訊監察，則在通訊監察期間取得被
    告4 人上開門號與相關人員之錄音，並無違法取證之瑕疵，
    且被告4 人於本院審理時均供承監聽譯文確實為其等之通話
    內容無訛，其等之辯護人亦不爭執監聽譯文內容與監聽之同
    一性，依前揭說明，卷附之監聽譯文自有證據能力。
貳、實體方面：
一、被告乙○○部分：
  (一)上揭事實欄一所示事實，業據被告乙○○供承：97年12月14
    日下午1 時39分37秒之通訊監察譯文係伊與己○○之通話內
    容，當天己○○打電話向伊借450 元，後來到伊高雄縣鳳山
    市○○路○ 段135 號4 樓住處找伊，伊便借了450 元給己○○，並且拿了一點點甲基安非他命請己○○等語不諱（見本
    院卷一第230 頁、卷二第88頁），核與證人己○○於偵查中
    證述：乙○○是基於私交而交付海洛因給伊，應該是轉讓等
    語（見本院卷二第86頁勘驗偵訊光碟結果），及本院審理時
    證述：97年12月14日通訊監察譯文內容，是伊打電話向乙○○借450 元，當天乙○○有在其住處拿450 元及海洛因給伊
    ，但海洛因是送給伊的，並非賣給伊，數量只有一點點而已
    ，約吸1 次的量等語（見本院卷二第87至88頁），相互符合
    ，且證人己○○確有長期施用海洛因之惡習，亦據其證述在
    卷（見本院卷二第84頁），並有臺灣高等法院被告前案紀錄
    表1 份附卷可憑（見本院卷二29至36頁），復依如附表一所
    示通訊監察譯文觀之，97年12月14日下午1 時39分37秒之通
    話內容，證人己○○確曾向被告乙○○提及450 元一節，並
    表示自己已沒有錢了等語，足見其前開證言應非虛妄。再者
    ，被告乙○○為警查獲時，遭查扣之白色粉末3 包及碎塊2
    包，經送往法務部調查局鑑驗結果，均含有海洛因之成分，
    合計淨重1.72公克，亦有法務部調查局98年3 月16日調科壹
    字第09823009270 號濫用藥物實驗室鑑定書1 份在卷可稽（
    見偵一卷第121 頁），亦徵被告乙○○確實持有海洛因無訛
    ；參以證人己○○與被告乙○○從小認識，為同村玩伴，並
    合夥開設賭場等情，亦據己○○於本院審理時證述在卷（見
    本院卷第77頁），足見渠等交情匪淺，被告基於私交而轉讓
    毒品與己○○，亦難謂有何悖於常理之處。是依前揭說明，
    被告乙○○之上開自白，應與事實相符，而得為認定被告犯
    罪之依據。從而，被告轉讓第一級毒品之犯行，堪以認定，
    應依法論科。
  (二)證人己○○固於偵查中證述：0000000000是伊使用之電話，
    監聽譯文所示之內容是伊向乙○○購買海洛因之通話，此次
    乙○○有讓伊欠錢，這通電話結束後，伊馬上去他再建國二
    路的住處拿海落，當時欠了他7 、8 千元，清償剩下3,500
    元，剩下的錢伊後來有匯給他等語在卷（見偵一卷第218 至
    219 頁），惟其於同次庭訊之末，另證稱乙○○是基於私交
    而交付海洛因，應該是轉讓等語，亦經本院當庭勘驗證人己○○於98年3 月31日之偵訊光碟無誤（見本院卷第86頁），
    其於同次庭訊前後證述明顯不一，可信度已然降低，自難據
    此即為被告有販賣海洛因與己○○犯行之認定，且觀諸其前
    揭證言，亦徵被告乙○○於該次確實未收取對價；又依如附
    表一之通訊監察譯文顯示，己○○先稱：那個等我媽1 月2
    日領退休俸再給你好不好？」，經被告應允後，又稱：「那
    我現在過去跟你拿450 好不好？」，被告聽聞後，即答以「
    哇操！你拜託... 」等語，不悅之情表露無遺，顯有拒絕之
    意，若係販毒營利，應不至此，而己○○則答覆以：「我沒
    有錢了」等語，自該譯文內容之語意觀之，核與被告供稱：
    己○○之前因打麻將欠伊7 千多元，97年12月14日己○○是
    要向伊借450 元，湊到8 千元，等他媽媽退休俸下來再一次
    還清等語相符（見本院卷一第230 頁），足見當天己○○與
    被告所談論者應係借款一事無訛，況依譯文內容所示，尚無
    從知悉己○○所稱之「跟你拿450 」即係指購買價值450 元
    之海洛因之意，且縱使己○○確有向被告購買450 元海洛因
    之意，然己○○並未表示不付款，被告又何須回以「哇操！
    你拜託... 」等不悅之語，此尚與常情不符；而證人己○○
    於97年12月14日當天確實在被告住處向被告借得450 元並無
    償取得海洛因等情，已據其於本院審理時證述明確，如前所
    述，是揆之前揭說明，本件被告乙○○既矢口否認有何販賣
    第一級毒品之犯行，證人己○○於偵查中之證述亦有歧異，
    本件又無其他證據證明渠等所述情節，與如附表一所示通訊
    監察譯文內容有何不符之處，依罪疑唯輕之法則，自不得率
    爾認定被告乙○○有檢察官所指販賣海洛因與己○○之犯行
    。
二、被告甲○○部分：
  (一)訊據被告甲○○固坦承97年11月7 日晚上11時8 分12秒及同
    年月14日11時36分23秒之通訊監察譯文，均係伊與辛○○之
    通話內容，且伊於接聽該2 通電話後確實有與辛○○在高雄
    市○○區○○路附近見面，97年11月7 日那天也有交付甲基
    安非他命給辛○○之事實，惟矢口否認有何販賣第二級毒品
    之犯行，辯稱：97年11月7 日那次伊是幫辛○○調貨，97年
    11月14日那次是與辛○○一起出錢合資購買安非他命，伊出
    1,500 元，辛○○出2,000 元，這樣可購得較多毒品，且該
    次伊並未交付甲基安非他命給辛○○云云。辯護意旨則以：
    97年11月7 日被告甲○○確實是幫辛○○調取安非他命，其
    並未無獲取任何利益，尚不構成販賣，97年11月14日被告甲○○係與辛○○合資購買毒品，且最後交易並未完成，罪證
    不足等語為被告甲○○辯護。
  (二)經查，被告甲○○有如事實欄二所載之犯行，業據證人辛○○於偵查中具結證述：監聽譯文所示內容就如同伊在警詢陳
    述，97年11月7 日晚上11時8 分12秒譯文資料，是伊以伊所
    使用之0000000000號行動電話撥打0000000000號行動電話，
    向該電話使用人購買甲基安非他命，伊是要買半半，代價為
    3,500 元，交易地點在高雄市楠梓區後勁地區○○路旁好樂
    迪前面，伊駕駛其所有車號VM-1078 號自用小客車前往該處
    ，並下車將錢交給甲○○，她便將甲基安非他命交給伊，伊
    就開車離去了等語（見偵一卷第168 至169 頁、第160 至16
    1 頁），及於本院審理時證述：伊於98年2 月28日警詢時所
    述屬實，97年11月7 日伊打電話給甲○○，是要向她買「半
    半」的甲基安非他命，代價為3,500 元，交易地點如起訴書
    所載，伊開伊的VM-1078 號自小客車前往，一下車後交錢給
    她，她將甲基安非他命給伊之後，伊就離開了；97年11月14
    日那次，伊說「3,500 ，半半」的意思是要跟她買3,500 元
    甲基安非他命。而伊在警局時，陳述伊跟甲○○購買安非他
    命5 至10次，每次1,000 元至3,500 元不等均屬實，且包含
    97年11月7 日及11月14日即通訊監察譯文所示這2 次，如果
    甲○○身上有毒品的話就會馬上給伊，97年11月7 日那次伊
    大概等十幾分鐘而已，如果等很久的話，就是她要去向別人
    拿等語綦詳（見本院卷二第67至70、72頁）。本院審酌證人
    辛○○與被告甲○○並無金錢糾紛或仇怨，業據其證述在卷
    （見本院卷二第65頁），且其於本院審理時復有翻異前詞，
    改口證述係請被告幫其調貨或合資之情形（詳後述），亦見
    其尚有迴護被告之行為，難認其有何構詞誣陷被告於販毒重
    典之必要，參以，被告甲○○亦供承如附表編號1 、2 所示
    通訊監察譯文內容，均係討論甲基安非他命無誤，亦坦認其
    於97年11月7 日確有交付甲基安非他命給證人辛○○之行為
    ，均足徵其上開證言，應非虛妄，而堪以採信。
  (三)按毒品係政府公告查禁之違禁物，每因執法機關強力查緝而
    物稀價漲，倘非具有雄厚資力之人，當無可能隨身自備大量
    毒品供販售營利，且毒品非具有一定知識及備有相關器具無
    以製造，一般人尚無從自製毒品出售營利，是以毒品黑市之
    提供者往往因是否具有暢通之毒品來源而有大盤、中盤、小
    盤、及零售者之區別，下游販毒者勢須向上游提供者調取毒
    品始能遂其販售毒品營利之目的。則依附表二編號1 、2 所
    示通話內容顯示，辛○○均係向被告甲○○詢以「你身上現
    在有嗎」、「你那邊現在有嗎」等語，探詢被告有無甲基安
    非他命，並表明需求數量及詢問價格，顯係立於買受人之地
    位而為要約，且欲購買毒品之對象為被告甲○○無訛，而被
    告甲○○能自行決定是否接受毒品交易，對上開所詢事項亦
    為肯定之答覆，並與辛○○約定交易地點，則係立於出賣人
    之地位而為承諾，兩人之間顯無「合資購買」或「調貨」之
    情形。況實際與辛○○見面、議價之人乃被告甲○○，且97
    年11月7 日係由被告甲○○到達約定地點，親手交付毒品給
    辛○○，並向辛○○收取現金一節，亦據其證述明確（見本
    院卷二第68、71頁），被告甲○○與辛○○聯繫毒品交易事
    宜，雖有答以「你要的話我去拿」、「我馬上打、馬上有」
    等語，顯示須向上游提供者調取毒品，然依上開說明，應僅
    係向上游提供者調取毒品以遂其販售毒品營利之目的，是以
    ，無論被告甲○○向何人取得甲基安非他命，均無礙於被告
    始為出面與辛○○從事甲基安非他命買賣交易之人，再者，
    被告甲○○縱須另向他人購買或取得甲基安非他命，此僅係
    被告甲○○另向其毒品來源購得毒品，或為特定之人經手海
    洛因買賣而已，亦無礙其販賣甲基安非他命犯行之成立。證
    人辛○○雖於本院審理時改口證稱：被告係向他人調貨等語
    （見本院卷二第62頁），尚難據為被告有利之認定，被告及
    辯護意旨執此辯解，亦無從憑取。是以被告甲○○確有如事
    實欄二所載販賣甲基安非他命之犯行，均堪以認定。又如事
    實欄二、(二)所載該次交易，因被告甲○○未向其上游購得毒
    品而未完成交易，業據證人辛○○證述：該次等了很久，沒
    有拿到等語在卷（見本院卷二第64至65頁），而證人辛○○
    於警詢、偵查中均未提及被告甲○○該次犯行，本案既無其
    他證據證明被告於97年11月14日確有販賣甲基安非他命給辛○○，及收取3,500 元對價之行為，依罪疑唯輕之原則，應
    認定被告甲○○尚未向上游之藥頭販入毒品，其此部分之販
    賣行為係屬未遂。
  (四)證人於本院審理時翻異前詞改口證稱：97年11月14日那通電
    話是伊問甲○○有沒有毒品，如果有的話要跟她買，本來是
    約在加昌路好樂迪前面，後來先去好樂迪，在去附近的7-11
    超商前面，她才說要合資，反正就是一個人出2,000 元，另
    一個人出1,500 元等語（見本院卷二第70至72頁），惟該次
    辛○○本即欲購買價值3,500 元之甲基安非他命，已據其證
    述在卷（見本院卷二第73頁），衡諸一般常情，施用毒品者
    合資購買毒品，通常係湊得較高價格，一次購買較多數量之
    毒品，方可獲得折扣，倘被告甲○○欲與辛○○合資購買毒
    品，以期以較低價格購得毒品，然辛○○原即欲購買3,500
    元之甲基安非他命，其與甲○○一人出資2,000 元、另一人
    出資1,500 元，總額仍為3,500 元，並無湊得較多現金，一
    次可購買較多數量毒品之情形，自無從以此獲得價格之優惠
    ，證人辛○○上開證言，顯係事後迴護被告之詞，不足採信
    ；且參以97年11月14日證人辛○○撥打被告上開電話聯絡交
    易毒品之內容中，均未提及合資購買毒品、出資金額、如何
    朋分等事項，純係直接告知被告其欲購買之數量，被告並立
    即確定交易地點一情，亦有如附表二編號2 所示譯文可參，
    自難認被告合資之辯解有事實基礎可支持。是被告及辯護人
    辯稱該次僅係合資購買毒品云云，殊無可採。
  (五)綜上所述，被告甲○○及辯護人上開辯解，實不足採信。從
    而，本件事證明確，被告甲○○確有如事實欄二所示販賣第
    二級毒品，及販賣第二級毒品未遂之犯行，均堪以認定。
三、被告戊○○部分：
  (一)訊據被告戊○○固坦承上開門號0000000000號行動電話係伊
    所有及使用，97年8 月17日晚上7 時44分11秒之通訊監察係
    伊與壬○○通話之內容，是壬○○打電話要向伊要甲基安非
    他命，當天亦有與壬○○見面之事實，惟矢口否認有何販賣
    第二級毒品之犯行，辯稱：當天伊與壬○○在高雄市○○區
    ○○路與德仁路口附近大樓見面後，壬○○說沒有錢，他在
    電話中說有錢是晃點伊的，所以伊並未賣甲基安非他命給他
    ，如果伊有拿東西給他，他不會在當天晚上8 點多還打3 通
    電話給伊。壬○○是因伊與女友庚○○之前曾報警指稱他竊
    盜，而挾怨報復云云。辯護意旨則以：被告戊○○只是要幫
    壬○○代購毒品，且實際上並未販賣及交付毒品與壬○○，
    壬○○也沒有交付500 元給被告，壬○○係因與被告戊○○
    有恩怨嫌隙，而挾怨報復等語為被告辯護。
  (二)經查，證人壬○○於警詢時證稱：97年8 月17日下午7 時44
    分11秒之通話內容，是伊打電話要向戊○○購買500 元安非
    他命，是綽號「阿毛」之男子叫伊幫他拿500 元的安非他命
    ，伊聽朋友說要拿安非他命可以向戊○○購買，才以上開00
    00000000號電話撥打戊○○使用之0000000000號電話，向他
    購買500 元安非他命，8 月17日那天晚上伊跟「阿毛」一同
    前往中安路與得仁路口，到了之後，伊親眼看到戊○○拿1
    小用夾鏈帶包裝的白色粉狀的東西交給「阿毛」，「阿毛」
    並交付現金500 元給戊○○，交易完成後，伊2 人就騎機車
    離開等語（見偵一卷第294 頁），對被告戊○○於97年8 月
    17日販賣500 元甲基安非他命並收取500 元現金之事實，業
    已證述綦詳，惟證人壬○○於偵查中另證稱：97年8 月17日
    伊是向戊○○要毒品等語（見偵一卷第301 頁），及於本院
    審理時證稱：當天只有伊拿500 元現金去向戊○○拿安非他
    命等語（見本院卷二第174 頁），且其到庭作證，對於有無
    「阿毛」之人含糊其詞、避重就輕，時而證稱當天是自己一
    個人去，時而改稱伊忘記「阿毛」有沒有去，「阿毛」應該
    沒有吸毒等語（見本院卷二第172 、174 、176 、178 頁）
    ，再參以被告於歷次警詢及偵、審中，被告均供明97年8 月
    17日之交易對象為壬○○，且依附表三所載譯文內容顯示，
    壬○○均未曾提及係替第三人詢問或「阿毛」等字眼，並請
    求被告多給伊一點毒品，顯係為自己購買毒品，益徵當天購
    買毒品者並非「阿毛」，而係壬○○無訛，是以壬○○於警
    詢時虛構綽號「阿毛」之人，應係畏罪卸責之詞，此部分尚
    不足採，惟其於本院審理時亦證述：伊於警詢所為陳述係出
    於自由意志，警察並未對伊施以強暴、脅迫，也沒教伊如何
    陳述等語明確（見本院卷二第176 頁），是其於警詢時所為
    其他證言應堪採信，綜上所陳，壬○○於上開時、地應有向
    被告購買500 元之甲基安非他命1 包，並交付現金500 元之
    事實。又證人壬○○於本院審理時業已證稱：當天伊打電話
    給戊○○，是要問他看他那邊有沒有，要跟他買500 元的安
    非他命，且當天伊身上有帶500 元等語明確（見本院卷二第
    174 至179 頁），核與被告於偵查中供承：97年8 月17日之
    通話，有約好壬○○要以500 元向伊購買安非他命，約定要
    賣給壬○○的毒品是伊向丁○○買的等語相符（見偵一卷第
    312 頁），益證被告之交易對象乃壬○○，而壬○○前有多
    次毒品前科，亦有臺灣高等法院被告前案紀錄表附卷可參（
    見本院卷二第133 至146 頁），被告戊○○於本院羈押訊問
    時亦供承：伊有甲基安非他命都會給壬○○等語在卷（見本
    院卷一第84頁），本院兼衡上開各情，認壬○○證稱於97年
    8 月17日向被告購得甲基安非他命之證言，應非虛妄，堪以
    採信。復依如附表三所載通訊監察譯文顯示，壬○○與被告
    戊○○談論交易內容確有談到以現金500 元為購毒之對價，
    被告戊○○並應允販售，且壬○○係直接向被告要求增加毒
    品數量，並表示下回有錢再補一點錢給戊○○，足見被告戊○○有決定交易與否之權，而基於出賣人之地位，而譯文中
    之「現金500 」係指500 元之甲基安非他命一節，亦據被告
    供述明確及證人壬○○證述在卷，核與證人壬○○上開證言
    相符，揆之前揭說明，被告戊○○確有如事實欄三所載販賣
    甲基安非他命之犯行，應堪認定。
  (三)至證人壬○○於本院審理時翻異前詞，改口證稱：當天沒有
    拿到毒品，也沒拿錢給戊○○等語，本院審酌其於審理時之
    證述前後反覆不一，對於到達交易地點後之情形，推說時間
    已久記憶模糊，卻又堅稱其當天並未購得甲基安非他命，已
    難以採信。況其於本院審理時當庭表示：戊○○在樓下（係
    指本院拘留室）跟伊說，叫伊不要說有跟他拿東西，伊當然
    會害怕等語（見本院卷二第180 頁），足見被告應已向其施
    壓，其上開證言，應屬事後迴護被告之詞。再者，證人壬○○於本院審理時證稱：伊有帶500 元，但因戊○○沒有東西
    賣給伊，所以才沒拿到等語（見本院卷二第179 頁），然與
    被告辯稱：當天是壬○○要跟伊買，他沒有錢晃點伊，所以
    並未拿甲基安非他命給他等語（見本院卷一第230 頁、卷二
    第185 頁），互核不符，其二人就被告未交付毒品與壬○○
    之原因迥異，足認證人壬○○前開證言，要屬迴護被告之詞
    ，難以採信。是以，被告及辯護人辯稱：被告並為交付毒品
    給壬○○云云，殊無可採。
  (四)被告戊○○及辯護人雖以：壬○○係挾怨報復等語置辯，惟
    證人壬○○於本院審理時業已證述：伊曾偷過電腦，叫庚○○帶伊去賣電腦，後來也因此事被判刑，但偷電腦是伊自己
    偷的，也是伊拿去賣，本來就是伊自己做的，庚○○把伊供
    出來就供出來，伊也不會因此生氣等語明確（見本院卷二第
    17 9至180 頁），足見壬○○並未因此事記恨庚○○，且庚○○亦因該案，經本院以搬運贓物罪名，判處拘役40日，並
    非置身事外未受刑罰，有本院97年度審簡字第6789號判決書
    1 份在卷可參，況壬○○於本院證述過程尚有迴護被告之行
    為，已如上述，自難認其有何記恨陷害之舉，且如附表三所
    示通訊監察譯文內容，確係談論毒品交易一節，並據被告戊○○供述在卷及證人壬○○證述明確，均如前所述，是被告
    及辯護人猶執前詞辯解，委不足採。被告戊○○另辯稱：如
    果伊有拿東西給壬○○，他不會在當天晚上8 點多還打3 通
    電話給伊云云，查如附表三所載通訊譯文時間，係97年8 月
    17日晚上7 時44分11秒，依卷附之通聯譯文顯示（見警二卷
    第206 、207 頁），同日晚上7 時44分13秒、晚上8 時17分
    09秒之紀錄，應係顯示前通或次通電話之起迄時間，並非實
    際通話，僅有該日晚上8 時17分07秒之電話1 通，係由壬○○另撥打被告戊○○0000000000號行動電話，其等於如附表
    三所示譯文既已約定嗣壬○○到達後，被告再下樓等語，則
    壬○○於同日晚上8 時17分07秒另行撥打被告電話，亦無悖
    於事理之處。是被告上開辯解，顯有誤會，而不足採信。
  (五)辯護意旨另以：被告只是代購毒品等語為被告戊○○辯護，
    然依通訊監察內容顯示，壬○○係直接向被告戊○○表示以
    現金500 元購買甲基安非他命之意，其購買毒品之對象係戊○○無訛，戊○○亦直接應允，足見其有決定是否接受毒品
    交易之權，對於壬○○要求多給一點點毒品，亦得自行決定
    ，況依如附表三通訊監察譯文顯示，亦無幫忙代購之情形，
    益徵該毒品交易係存在於被告戊○○與壬○○間無疑，且被
    告戊○○縱須另向他人購買或取得甲基安非他命，此僅係被
    告戊○○另向其毒品來源購得毒品，或為特定之人經手海洛
    因買賣而已，實無礙其販賣甲基安非他命犯行之成立。再者
    被告於偵查中業已供承：97年8 月17日之通話，有約好壬○○要以500 元向伊購買安非他命，約定要賣給壬○○的毒品
    是伊向丁○○買的等語在卷（見偵一卷第312 頁），其僅辯
    稱壬○○當日並未去找伊，足徵並無所謂幫忙代購之情，辯
    護意旨執此辯解，尚難憑取。
  (六)綜上所述，被告戊○○及辯護人上開辯解，顯無可採。從而
    ，本件事證明確，其販賣第二級毒品之犯行，應堪認定。
四、被告丙○○部分：
  (一)訊據被告丙○○固坦承上開門號0000000000號行動電話係伊
    所有，97年11月7 日晚上7 時7 分1 秒之通訊監察譯文亦為
    伊與癸○○通話內容之事實，惟矢口否認有何販賣第一級毒
    品之犯行，辯稱：97年11月7 日是因癸○○打電話給伊說他
    很難過，問伊有沒有東西，伊說要跟朋友拿才有，是癸○○
    要伊帶他去，伊便跟朋友聯絡，帶癸○○去跟該朋友拿毒品
    ，該通監聽對話內容是癸○○要跟伊的朋友退，伊只是幫癸○○去拿，一起合資購買比較便宜，伊會補毒品給癸○○，
    是怕他誤會是伊調包毒品而有安全之虞云云；辯護意旨則以
    ：依通訊監察內容癸○○說退貨並未說是退什麼貨，且合資
    購買比較便宜，被告亦只是基於道義補貨給證人等語為被告
    辯護。
  (二)經查，被告丙○○於上揭時、地販賣價值2,000 元海洛因與
    癸○○之犯行，業據證人癸○○於偵查中具結證述：97年11
    月7 日監聽譯文內容是伊在該通電話前半小時，以2,000 元
    購買一小包海洛因後，馬上用了覺得沒效，才打電話給對方
    討論，他們叫伊將沒施用完的海洛因還給他們，他們會再補
    給伊，伊過一下子就將沒用完的海洛因拿給丙○○等語（見
    偵一卷第154 至155 頁），而證人癸○○於當日係撥打被告
    丙○○之上開行動電話，要求對方能補償一點海洛因，已據
    被告供明在卷及證人癸○○於本院審理時證述明確，足認97
    年11月7 日證人癸○○購買海洛因之對象係丙○○無疑，否
    則何須撥打電話與其討論並要求補償；參以，其於本院審理
    時亦證述：伊打電話和被告聯絡，先約在要去高雄鳳山市○○路○○路，見面後就各騎1 台機車到光復路與中正路口會
    合，被告叫伊出2,000 元，伊就拿給她，在那裡等她去跟上
    線購買，她跑去哪裡伊不知道，她回來後就拿海洛因給伊，
    伊離開後馬上在鳳山市○○路的中油加油站施用，但因毒品
    不好，施用後不會茫，便打電話叫她拿回去退，內容如97年
    11月7 日通訊監察譯文所示，她說要自己處理，後來還伊50
    0 元，還補了一點點海洛因給伊等語明確（見本院卷二第22
    2 至226 頁），亦見係由被告丙○○收取價金，並親自交付
    海洛因，與癸○○實際進行交易之對象確為被告丙○○，且
    癸○○係與之聯繫退換貨事宜，被告丙○○並能自主決定退
    補差額及海洛因，足徵上開海洛因應係由被告丙○○售與癸○○無訛，本院審酌並證人癸○○迭於偵、審中，就交易之
    時間、地點、金額等事項證述前後一致，且其於本院審理時
    證稱：伊在檢察官前作證時，檢察官並未對伊強暴、脅迫，
    或教伊如何陳述等語明確（見本院卷第228 頁），足見並無
    致使其為非任意性自白之情形，且其有多次毒品前科，亦有
    臺灣高等法院被告前案紀錄表附卷可參（見本院卷二第198
    至202 頁背面），再觀之證人癸○○於98年3 月19日為檢察
    官訊問時，已於臺灣高雄戒治所強制戒治中，而無須故意陷
    害被告換取減刑或其他利益，實無設詞構陷被告致身陷囹圄
    之必要，是其上開證言應非虛妄，堪以採信。
  (三)再者，依如附表四所示譯文顯示，癸○○於施用海洛因後因
    效果不佳，遂撥打被告丙○○之0000000000號行動電話，向
    其抱怨毒品效用不佳，並以「你再補我一些啦」等語，直接
    要求被告給予補償，足見其係直接向被告購得毒品，並無合
    資購買或代購之情形，否則豈有要求被告補償之理？而被告
    回以「你都拿過來，我錢還你啊」等語，亦見被告確有向癸○○收取對價，並有決定返還價金與否之權利，蓋被告如僅
    係與癸○○一同合資購買毒品，或代為向他人購買，自可帶
    同癸○○向販賣毒品之人要求補償，實無庸賠償癸○○，又
    何須自掏腰包予以補償，足見該毒品顯然係由被告販賣與癸○○甚明，且被告於本院審理時亦供承：伊有再拿500 元現
    金，及向對方一些毒品給癸○○等語（見本院卷第234 頁）
    ，顯見該次確由被告負責賠償癸○○之損失，亦與證人上開
    證述相符，是揆諸前揭說明，被告確有如事實欄四所載販賣
    第一級毒品之犯行，堪以認定。
  (四)至證人癸○○於本院審理時雖改口證稱：97年11月7 日是被
    告帶伊一起去買海洛因，伊在警詢時證述是跟被告買的，是
    因為警察在戒治所問時伊有壓力等語（見本院卷二第225 至
    228 頁），被告聽聞上開證言，亦改口辯稱：伊只是幫癸○○去拿，係與癸○○合資購買，伊自己也有再施用，一起拿
    比較便宜云云。惟依證人癸○○前揭證述，被告直接帶伊至
    上開地點，旋即向其收取2,000 元，並無湊錢合資購買毒品
    之情形，且被告本身縱有施用海洛因之惡習而有與證人癸○○等人合資買毒解癮動機，然施用毒品之人因個人吸食頻率
    、藥癮發作時間各不同，故若謂被告、證人須適值彼此間均
    有施用毒品需要，始合資購入毒品朋分施用，已與事理未合
    ，被告亦無可能於其他人來電需求毒品之際，同時亦基自己
    施用需要，而與渠等出錢合資購買毒品，足認本件被告應係
    另向上手調取毒品，再轉販賣予證人癸○○無訛；再者，海
    洛因係第一級毒品價格昂貴，取得不易，每次轉手均會增加
    被查緝之風險，凡為販賣之不法勾當者，若無利潤可圖，應
    無甘冒被查緝法辦重刑之危險，平白無端義務為該毒品之交
    易，是其販入之價格必較售出之價格低廉，而有從中賺取買
    賣差價牟利，始不違論理法則且符合社會通常經驗之合理判
    斷。本件被告若係與癸○○合資購買甲基安非他命，並代為
    出面購買毒品，癸○○既與被告一同前往上開地點購買毒品
    ，被告為何不將購買毒品之上游管道介紹予癸○○，或一同
    向上游購買，卻仍甘冒重典單獨前往購買，實與常理不符，
    是被告猶以上揭情詞置辯，要難採信。從而，癸○○購買海
    洛因之對象應為丙○○無訛，而丙○○僅係至光復路某處，
    另向其上游購得毒品再轉賣與癸○○甚明，並無所謂合資並
    代為出面購買之情形。
  (五)綜上所述，被告丙○○及辯護人上開辯解，殊無可採。從而
    ，本件事證明確，其販賣第一級毒品之犯行，應堪認定。
五、按販賣第一級毒品者，處死刑或無期徒刑；處無期徒刑者，
    得併科新臺幣1,000 萬元以下罰金；又販賣第二級毒品者，
    處無期徒刑或7 年以上有期徒刑，得併科700 萬元以下罰金
    ，毒品危害防制條例第4 條第1 項、第2 項分別定有明文，
    是販賣第一、二級毒品係屬嚴重違法行為，苟遭逮獲，後果
    非凡，毒販出售毒品時無不小心翼翼，不敢公然為之。而邇
    來政府為杜絕毒品氾濫，毒害人民甚深，再三宣導教民眾遠
    離毒品、媒體之報導既深且廣，對於毒品之禁絕，應為民眾
    所熟悉。又政府對於查緝施用、轉讓及販賣毒品無不嚴格執
    行，且販賣毒品罪更係重罪，設若無利可圖，衡情一般持有
    毒品者，當不致輕易將持有毒品交付他人。況海洛因及甲基
    安非他命價格不貲、物稀價昂，並無公定之價格，不論任何
    包裝，均可任意分裝增減分量，每次買賣價量，亦可能隨時
    依雙方間之關係深淺、資力、需求量及對行情之認知、來源
    是否充裕、查緝是否嚴緊，購買者被查獲時供述購買對象之
    可能性風險之評估等，因而異其標準，並隨時機動調整，非
    可一概而論，是販賣之利得，除經坦承犯行或價量俱臻明確
    外，委難查得實情。而被告戊○○、甲○○及丙○○均有毒
    品前科，有臺灣高等法院被告前案紀錄表各1 份在卷可參，
    其等對於販賣海洛因及甲基安非他命均屬重罪，當無不知之
    理，被告戊○○與壬○○並無特殊交情，茍無任何利益可圖
    ，其等實無甘冒重罪風險，完全無償或以購入之成本價轉讓
    毒品理，堪認被告戊○○係基於販賣以營利之意圖而販賣第
    二級毒品甲基安非他命，應無足疑。而被告甲○○、丙○○
    於辛○○、癸○○表示要購買毒品後，既須另向他人販入甲
    基安非他命及海洛因，始可完成雙方實際交易，被告甲○○
    及丙○○均係自己經手買賣，苟無任何利潤可圖，應無甘冒
    被查緝法辦而觸重刑之危險，且渠等既須另向他人調貨，又
    親自往返其上手與辛○○、癸○○之間，如此積極而「隨叫
    即送」，謂其毫無任何利益，顯與常情不合，是被告甲○○
    、丙○○係分別基於營利意圖而販入甲基安非他命、海洛因
    ，且其販入之價格必較售出之價格低廉，而有從中賺取買賣
    差價牟利，應屬合理之認定。
六、本件被告行為後，毒品危害防制條例第4 條第1 項、第2 項
    業於98年5 月20日修正公布，未特別規定生效日，是依中央
    法規標準法第20條第1 項第1 款之規定，自公布日起，起算
    3 日，即算至98年5 月22日起生效。修正前該條例第4 條第
    1 項原規定：「製造、運輸、販賣第一級毒品者，處死刑或
    無期徒刑，處無期徒刑者，得併科新臺幣1,000 萬元以下罰
    金」，修正為「製造、運輸、販賣第一級毒品者，處死刑或
    無期徒刑，處無期徒刑者，得併科新臺幣2,000 萬元以下罰
    金」，其罰金刑之上限自1,000 萬元提高為2,000 萬元；而
    修正前該條例第4 條第2 項原規定：「製造、運輸、販賣第
    二級毒品者，處無期徒刑或7 年以上有期徒刑，得併科新臺
    幣700 萬元以下罰金」，修正為「製造、運輸、販賣第二級
    毒品者，處無期徒刑或7 年以上有期徒刑，得併科新臺幣1,
    000 萬元以下罰金」，其罰金刑之上限自700 萬元提高為1,
    000 萬元，茲比較修正前後之規定，自以被告行為時即修正
    前毒品危害防制條例第4 條第1 項、第2 項規定，較有利於
    被告。
七、論罪科刑：
    按海洛因及甲基安非他命係毒品危害防制條例第2 條第2 項
    第1 款、第2 款所稱之第一、二級毒品，依法不得持有、轉
    讓及販賣。從而：
  (一)核被告乙○○所為，係犯毒品危害防制條例第8 條第1 項之
    轉讓第一級毒品罪。被告持有海洛因之低度行為，為轉讓之
    高度行為所吸收，不另論罪。公訴人認被告轉讓毒品之犯行
    係涉犯同法第4 條第1 項之販賣第一級毒品罪，尚有未恰，
    業如上述，惟賣出毒品與轉讓毒品兩者間，行為人係先持有
    毒品，並將其持有之毒品交付予他人之基本社會事實相同，
    本院自得變更起訴法條逕予審判。又按轉讓毒品達一定數量
    者，加重其刑至二分之一，其標準由行政院定之，毒品危害
    防制條例第8 條第6 項定有明文；而依行政院所頒布「轉讓
    持有毒品加重其刑之數量標準」第2 條第1 項第1 款規定，
    轉讓第一級毒品淨重須達5 公克以上，方有加重事由存在。
    本件被告轉讓與己○○之海洛因，數量甚微，業據證人己○○證述在卷（見本院卷二第87至88頁），且本案尚無證據證
    明已逾上開標準，自無從依前開規定加重其刑。又被告有如
    事實欄所載受有期徒刑執行完畢之事實，有上開臺灣高等法
    院被告前案紀錄表1 份可稽，其受徒刑之執行完畢，5 年以
    內故意再犯本件有期徒刑以上之罪，為累犯，應依刑法第47
    條第1 項規定，加重其刑。
  (二)核被告甲○○所為，係犯修正前毒品危害防制條例第4 條第
    2 項之販賣第二級毒品罪，及修正前同條例第4 條第6 項、
    第2 項之販賣第二級毒品未遂罪。其持有甲基安非他命之低
    度行為，為販賣甲基安非他命之高度行為所吸收，均不另論
    罪。公訴意旨認被告於97年11月14日已經賣出並交付甲基安
    非他命與辛○○，應成立毒品危害防制條例第4 條第2 項之
    販賣第二級毒品罪云云，尚有未洽，本院認僅成立販賣第二
    級毒品未遂罪，惟因販賣既遂與未遂間，為實質上一罪，僅
    行為階段不同，是就起訴販賣第二級毒品罪，改論以販賣第
    二級毒品未遂罪，僅係犯罪事實之一部減縮，尚無變更起訴
    法條之問題。被告所犯上開2 罪間，犯意各別，行為互殊，
    應予分論併罰。又被告有如事實欄二、(二)所載已著手販賣第
    二級毒品行為之實行，而未至賣出交付之結果，為未遂犯，
    爰依刑法第25條第2 項規定減輕其刑。
  (三)核被告戊○○所為，係犯修正前毒品危害防制條例第4 條第
    2 項之販賣第二級毒品罪。其持有甲基安非他命之低度行為
    ，為販賣甲基安非他命之高度行為所吸收，不另論罪。又被
    告有如事實欄所載受有期徒刑執行完畢之事實，有上開臺灣
    高等法院被告前案紀錄表1 份可稽，其受徒刑之執行完畢，
    5 年以內故意再犯本件有期徒刑以上之罪，為累犯，應依刑
    法第47條第1 項規定，加重其刑。
  (四)核被告丙○○所為，係犯修正前毒品危害防制條例第4 條第
    1 項之販賣第一級毒品罪。其持有海洛因之低度行為，為販
    賣海洛因之高度行為所吸收，不另論罪。又本件被告僅販出
    海洛因1 次與癸○○1 人，實際利得非鉅，且其本次販售海
    洛因之數量僅價值2,000 元，與大盤毒梟動輒販賣數公斤甚
    至上百公斤之危害情形，情節較輕，是就其販賣海洛因部分
    如量處最低度之無期徒刑，仍屬情輕法重，衡情不無可憫，
    爰依刑法第59條規定減輕其刑。
  (五)爰審酌被告乙○○、甲○○、戊○○及丙○○均有施用毒品
    之惡習，有上開臺灣高等法院被告前案紀錄表可參，渠等明
    知海洛因及甲基安非他命均有成癮性，對施用者之健康危害
    甚鉅，被告乙○○竟任意轉讓海洛因供他人施用，被告甲○○、戊○○及丙○○均不思以勞力謀生，竟為獲取非法利益
    ，分別販賣甲基安非他命或海洛因供他人施用，助長毒品流
    通氾濫，戕害他人身心健康，造成社會負擔，犯罪情節非輕
    ，且渠等猶飾詞否認犯行，犯後態度惡劣，難認有何悔意，
    ，並考量被告甲○○、丙○○並無刑法第47條第1 項所規定
    累犯之情形，暨被告4 人犯罪之動機、目的、手段、所生危
    害及公訴人具體求處刑度等一切情狀，就被告乙○○、甲○○、戊○○、丙○○分別量處如主文所示之刑，並就被告甲○○部分定其應執行之刑，以示懲儆。又如附表五所示之行
    動電話及SIM 卡，分屬被告4 人所有，用以聯絡本件犯罪所
    用之物，各據其等供述在卷（見警一卷第70頁、本院卷二第
    91、92、182 、230 頁），應各依毒品危害防制條例第19條
    第1 項規定，分別宣告沒收；被告甲○○販賣毒品既遂所得
    3,500 元、被告戊○○販賣毒品既遂所得500 元及被告丙○○販賣毒品既遂所得2,000 元，雖均未扣案，仍應各依毒品
    危害防制條例第19條第1 項規定沒收，如全部或一部不能沒
    收時，分別以其等之財產抵償之。至被告乙○○、丙○○、
    戊○○為警查扣之其餘扣案物，尚難認與其等本件犯行直接
    相關，爰均不在本案予以宣告沒收，附此敘明。
據上論斷，應依刑事訴訟法第299 條第1 項前段、第300 條，修
正前毒品危害防制條例第4 條第1 項、第2 項、第6 項，現行毒
品危害防制條例第8 條第1 項、第19條第1 項，刑法第2 條第1
項前段、第11條、第47條第1 項、第25條第2 項、第51條第5 款
、第59條，判決如主文。
本案經檢察官鄭益雄到庭執行職務。
中    華    民    國    98    年    8     月    12    日
                  刑事第十八庭  審判長法  官  蔡廣昇
                                      法  官  王  琁
                                      法  官  周佳佩
以上正本證明與原本無異。
如不服本判決應於收受送達後10日內向本院提出上訴書狀，並應
敘述具體理由；如未敘述上訴理由者，應於上訴期間屆滿後20日
內向本院補提理由書（均須按他造當事人之人數附繕本）「切勿
逕送上級法院」。
中    華    民    國    98    年    8     月    12    日
                                      書記官  王壹理
附錄本案論罪科刑法條：
毒品危害防制條例第4 條
製造、運輸、販賣第一級毒品者，處死刑或無期徒刑；處無期徒
刑者，得併科新臺幣1000萬元以下罰金。
製造、運輸、販賣第二級毒品者，處無期徒刑或7 年以上有期徒
刑，得併科新臺幣700萬元以下罰金。
製造、運輸、販賣第三級毒品者，處5 年以上有期徒刑，得併科
新臺幣500 萬元以下罰金。
製造、運輸、販賣第四級毒品者，處3 年以上10年以下有期徒刑
，得併科新臺幣300 萬元以下罰金。
製造、運輸、販賣專供製造或施用毒品之器具者，處1 年以上7
年以下有期徒刑，得併科新臺幣100 萬元以下罰金。
前五項之未遂犯罰之。
毒品危害防制條例第8 條第1 項
轉讓第一級毒品者，處1 年以上7 年以下有期徒刑，得併科新臺
幣100 萬元以下罰金。
附表一：乙○○使用之0000000000號行動電話通訊監察譯文摘要
┌─┬──────┬─────┬─────┬────────────┬───┐
│編│    時間    │  發話人  │  受話人  │      通話內容          │ 證據 │
│號│            │          │          │                        │ 出處 │
├─┼──────┼─────┼─────┼────────────┼───┤
│ 1│97年12月14日│己○○    │乙○○    │徐：喂。                │警二卷│
│  │下午1 時39分│0000000000│0000000000│何：那個等我媽1 月2 日領│第137 │
│  │37秒        │          │          │    退休俸再給你好不好？│頁    │
│  │            │          │          │徐：好。                │      │
│  │            │          │          │何：那我現在過去跟你拿4 │      │
│  │            │          │          │    百5 好不好？        │      │
│  │            │          │          │徐：哇操！你拜託...     │      │
│  │            │          │          │何：我沒有錢了。        │      │
│  │            │          │          │徐：好啦。              │      │
└─┴──────┴─────┴─────┴────────────┴───┘
附表二：甲○○使用之0000000000號行動電話通訊監察譯文摘要
┌─┬──────┬─────┬─────┬────────────┬───┐
│編│    時間    │  發話人  │  受話人  │      通話內容          │ 證據 │
│號│            │          │          │                        │ 出處 │
├─┼──────┼─────┼─────┼────────────┼───┤
│ 1│97年11月7 日│辛○○    │甲○○    │周：喂。                │偵一卷│
│  │晚上11時8 分│0000000000│0000000000│邱：你在哪裡？          │第164 │
│  │12秒        │          │          │周：我在楠梓。          │頁    │
│  │            │          │          │邱：你身上現在有嗎？    │      │
│  │            │          │          │周：你要多少？          │      │
│  │            │          │          │邱：「半半」要多少？    │      │
│  │            │          │          │周：要4。               │      │
│  │            │          │          │邱：上次的東西怎麼那麼不│      │
│  │            │          │          │    好？                │      │
│  │            │          │          │周：這次拿的跟上次的不同│      │
│  │            │          │          │    你要的話我去拿。    │      │
│  │            │          │          │邱：我等一下打給你。    │      │
├─┼──────┼─────┼─────┼────────────┼───┤
│2 │97年11月14日│辛○○    │甲○○    │周：喂。                │偵一卷│
│  │上午11時36分│0000000000│0000000000│邱：你在哪裡？          │第165 │
│  │23秒        │          │          │周：我在後勁。          │頁    │
│  │            │          │          │邱：我在高雄啦。        │      │
│  │            │          │          │周：怎樣？你說。        │      │
│  │            │          │          │邱：你那邊現在有嗎？    │      │
│  │            │          │          │周：我馬上打、馬上有。  │      │
│  │            │          │          │邱：要等很久嗎？從大寮拿│      │
│  │            │          │          │    去？                │      │
│  │            │          │          │周：沒有，在右昌這邊而已│      │
│  │            │          │          │    。                  │      │
│  │            │          │          │邱：好啦，你現在幫我打。│      │
│  │            │          │          │周：多少？              │      │
│  │            │          │          │邱：3千5，「半半」啦，那│      │
│  │            │          │          │    一下要在哪裡等？    │      │
│  │            │          │          │周：在「好樂迪」。      │      │
│  │            │          │          │邱：好。                │      │
└─┴──────┴─────┴─────┴────────────┴───┘
附表三：戊○○使用之0000000000號行動電話通訊監察譯文摘要
┌─┬──────┬─────┬─────┬────────────┬───┐
│編│    時間    │  發話人  │  受話人  │      通話內容          │ 證據 │
│號│            │          │          │                        │ 出處 │
├─┼──────┼─────┼─────┼────────────┼───┤
│ 1│97年08月17日│壬○○    │戊○○    │梁：喂，駱駝啊。        │警二卷│
│  │晚上7 時44分│0000000000│0000000000│駱：嗯。                │第206 │
│  │11秒        │          │          │梁：我歪頭啦。          │、207 │
│  │            │          │          │駱：嗯。                │頁    │
│  │            │          │          │梁：我現金500，可不可以 │      │
│  │            │          │          │    麻煩一下，好不好啊？│      │
│  │            │          │          │駱：好。                │      │
│  │            │          │          │梁：好不好啊？          │      │
│  │            │          │          │駱：好啊。              │      │
│  │            │          │          │梁：那我過去還是怎樣？  │      │
│  │            │          │          │駱：看你啊？            │      │
│  │            │          │          │梁：我到的時候，你再下來│      │
│  │            │          │          │    啊。                │      │
│  │            │          │          │駱：好啊。              │      │
│  │            │          │          │梁：駱駝，可不可以麻煩多│      │
│  │            │          │          │    一點點給我好不好，麻│      │
│  │            │          │          │    煩一下，下回我有錢再│      │
│  │            │          │          │    補一點錢給你。      │      │
│  │            │          │          │駱：500要現金喔。       │      │
│  │            │          │          │梁：現金、現金、現金。  │      │
│  │            │          │          │駱：好啦，好啦。        │      │
│  │            │          │          │梁：好吧，我現在過去。  │      │
│  │            │          │          │駱：好。                │      │
│  │            │          │          │梁：那我到的時候你再下來│      │
│  │            │          │          │    。                  │      │
│  │            │          │          │駱：好啊。              │      │
│  │            │          │          │梁：好啦，謝謝你喔。    │      │
└─┴──────┴─────┴─────┴────────────┴───┘
附表四：丙○○使用之0000000000號行動電話通訊監察譯文摘要
┌─┬──────┬─────┬─────┬────────────┬───┐
│編│    時間    │  發話人  │  受話人  │      通話內容          │ 證據 │
│號│            │          │          │                        │ 出處 │
├─┼──────┼─────┼─────┼────────────┼───┤
│ 1│97年11月7 日│丙○○    │癸○○    │郭：78啦，吼。          │警二卷│
│  │下午7 時7 分│0000000000│0000000000│陳：又不好啊。          │第241 │
│  │1 秒        │          │          │郭：弄這種的，我對朋友很│、242 │
│  │            │          │          │    不好意思，你知道嗎？│頁    │
│  │            │          │          │    都不會走（指有藥效）│      │
│  │            │          │          │    。                  │      │
│  │            │          │          │陳：不會走？            │      │
│  │            │          │          │郭：真的啊，他走水路（指│      │
│  │            │          │          │    用針頭注射海洛因），│      │
│  │            │          │          │    我捲煙的（指海洛因摻│      │
│  │            │          │          │    到香煙內施用），我們│      │
│  │            │          │          │    兩都沒有感覺。      │      │
│  │            │          │          │陳：人家說味道不錯啊。  │      │
│  │            │          │          │郭：我不會騙你啦，我朋友│      │
│  │            │          │          │    走水路的，我捲煙的，│      │
│  │            │          │          │    都沒有效啊。        │      │
│  │            │          │          │陳：阿娘喲，我們這裡1、2│      │
│  │            │          │          │    、3、4、5 ，5個人都 │      │
│  │            │          │          │    說不錯，只有你一個人│      │
│  │            │          │          │    說不好。不然，你拿來│      │
│  │            │          │          │    啦。                │      │
│  │            │          │          │郭：你再補我一些啦，我現│      │
│  │            │          │          │    在過去啦。          │      │
│  │            │          │          │陳：你都拿過來，我錢還你│      │
│  │            │          │          │    啊。                │      │
│  │            │          │          │郭：喂，怎樣？          │      │
│  │            │          │          │陳：你那個數量要給我用完│      │
│  │            │          │          │    全啊。              │      │
│  │            │          │          │郭：什麼？              │      │
│  │            │          │          │陳：少多少要扣多少喔。  │      │
│  │            │          │          │郭：我曉得啦，我的意思是│      │
│  │            │          │          │    你就給我可以走的就好│      │
│  │            │          │          │    了，我就現在兩個人都│      │
│  │            │          │          │    吃不走啊，要不然我怎│      │
│  │            │          │          │    麼會跟你囉唆啊。    │      │
│  │            │          │          │陳：他說吃不走啊。（換同│      │
│  │            │          │          │    夥販毒者另一個男的接│      │
│  │            │          │          │    聽跟妹仔說）：他現在│      │
│  │            │          │          │    要退嗎？            │      │
│  │            │          │          │郭：喂，哥啊。          │      │
│  │            │          │          │陳：你吃不走的話，你吃不│      │
│  │            │          │          │    行，你拿回來退，你用│      │
│  │            │          │          │    了多少，我們就扣多少│      │
│  │            │          │          │    啊。這樣好嗎？      │      │
│  │            │          │          │郭：都可以啊，我的意思是│      │
│  │            │          │          │    你還有嗎？喔，我是要│      │
│  │            │          │          │    可以走的就好，不要說│      │
│  │            │          │          │    退錢啊，因為這種東西│      │
│  │            │          │          │    出了，我也不希望說退│      │
│  │            │          │          │    錢你知道嗎？因為我本│      │
│  │            │          │          │    身有在做這種的啊，我│      │
│  │            │          │          │    知道啊，貨出去了，我│      │
│  │            │          │          │    也不希望退錢啊。    │      │
│  │            │          │          │陳：嗯。                │      │
│  │            │          │          │郭：事實上，現在我們兩個│      │
│  │            │          │          │    在加油站的廁所內，他│      │
│  │            │          │          │    打二次，我吸一枝煙，│      │
│  │            │          │          │    我們都沒法走啊。    │      │
│  │            │          │          │陳：沒啊，現在你們不能走│      │
│  │            │          │          │    ，我就用這樣退給你們│      │
│  │            │          │          │    啊，我們如果找到更好│      │
│  │            │          │          │    的，我再拿給你們啊。│      │
│  │            │          │          │    現在話，就看你們有沒│      │
│  │            │          │          │    有辦法找到更好的貨啊│      │
│  │            │          │          │    。退錢給你，你聽懂我│      │
│  │            │          │          │    意思嗎？            │      │
│  │            │          │          │郭：不然，我馬上到了，我│      │
│  │            │          │          │    過去再講好嗎？      │      │
│  │            │          │          │陳：喔，好。            │      │
└─┴──────┴─────┴─────┴────────────┴───┘
附表五：
┌─┬──────────────────┬───┐
│編│      物    品    名    稱          │所有人│
│號│                                    │      │
├─┼──────────────────┼───┤
│1 │大同牌行動電話1 支及門號0000000000號│乙○○│
│  │SIM 卡1 枚                          │      │
├─┼──────────────────┼───┤
│2 │門號0000000000號行動電話1 支（含SIM │甲○○│
│  │卡1 枚）                            │      │
├─┼──────────────────┼───┤
│3 │MOTO牌行動電話1 支及門號0000000000號│戊○○│
│  │SIM 卡1 枚                          │      │
├─┼──────────────────┼───┤
│4 │門號0000000000號行動電話1 支（含SIM │丙○○│
│  │卡1 枚）                            │      │
└─┴──────────────────┴───┘


司法院資訊處製作；財團法人民間司法改革基金會備份。
